臺灣高等法院臺中分院民事判決　　　　　96年度訴易字第50號
原　　　告　乙○○
訴訟代理人　甲○○
被　　　告　丙○○
上列當事人因侵權行為損害賠償事件，經原告提起刑事附帶民事
訴訟，經本院刑事庭裁定（96年度交附民字第140號）移送民事
庭，本院於民國96年12月5日辯論終結，玆判決如下：
    主  文
被告應給付原告新台幣二十六萬一千七百九十六元，及自民國九
十六年六月六日起至清償日止，按年利率百分之五計算之利息。
原告其餘之訴及其餘追加之訴駁回。
訴訟費用（含追加之訴）由被告負擔三分之一，餘由原告負擔。
    事實及理由
一、本件原告提起刑事附帶民事訴訟，係以侵權行為損害賠償請
    求權為其訴訟標的，其中請求被告賠償車輛損失部分，因非
    被告所犯過失傷害罪所受損害，固不得提起刑事附帶民事訴
    訟，惟原告於移送民事庭後為訴之追加，被告並無異議而為
    本案言詞辯論，原告並已繳納此部分裁判費，依民事訴訟法
    第四百六十三條準用同法第二百五十五條第二項規定視為同
    意追加。自應准其訴之追加，合先敘明。
二、原告主張：被告丙○○於民國（下同）93年9月8日上午5時
    20分許駕車前飲用補藥酒約2紙杯（肇事後吐氣所含酒精濃
    度為每公升0.3毫克），並於同日上午5時20分許，駕駛車牌
    號碼181-GK號營業大貨車，自彰化縣花壇鄉○○路○段789號
    全興公司右轉進入中山路，欲送貨至屏東，其本應注意車前
    狀況，隨時採取必要之安全措施，及汽車行車在變換車道時
    ，應先顯示方向燈或手勢，卻疏未顯示方向燈或手勢，即行
    由慢車道向左變換至快車道，擦撞沿彰化縣花壇鄉○○路由
    南往北方向行駛，由原告乙○○駕駛車牌號碼8L-1959號自
    用小客車（下稱系爭車輛，當時搭載劉純如、劉怡君、陳鈺
    琍、陳功澧4人），致原告受有蜘蛛網膜下出血、硬腦膜下
    出血、顱骨骨折、多處肢體挫傷之傷害等情，爰依侵權行為
    之法律關係，請求被告賠償原告受傷所須支付之醫藥費新台
    幣（下同）1萬5000元，勞動能力損失24萬元，精神慰藉金
    23萬元，增加生活上支出即看護費1萬5000元及車輛損失22
    萬5000元（系爭車輛損害45萬元，因被告負一半之過失責任
    ，即為22萬5000元），合計72萬5000元，求為命：被告應給
    付原告72萬5000元，及自訴狀繕本送達翌日起算法定遲延利
    息之判決。
三、被告則以：原告駕車速度過快擦撞其駕駛之大貨車，其無過
    失等語，資為抗辯。
四、原告主張被告於上開時地駕駛大貨車，擦撞沿彰化縣花壇鄉
    ○○路由南往北方向行駛，由原告乙○○駕駛車牌號碼8L-1
    959號自用小客車，致原告受有蜘蛛網膜下出血、硬腦膜下
    出血、顱骨骨折、多處肢體挫傷之傷害等情，為被告所不否
    認，並經證人劉純如、陳功澧、陳鈺琍於警訊證述屬實，復
    有道路交通事故調查報告表(一)(二)、現場照片分別附於臺灣彰
    化地方法院檢察署93年度相字第697號相驗卷內可憑，亦經
    本院調閱本院96年度交上訴字第77號過失致死刑事案偵審全
    卷查明屬實，且有診斷證明書在卷可稽，堪信為真實。
五、查，兩造於駕車前均曾飲酒，車禍發生後，經警檢驗其呼氣
    酒精濃度分別為0.38mc/L、0.30mc/L，有檢驗報告查詢表及
    酒精測定紀錄表附所調上開刑事案警訊卷可稽。車禍發生時
    ，原告駕駛之自小客車行駛於中山路2段南向彎道（左微彎
    ）原應減速慢行，作隨時停車之準備，而疏未注意，仍以約
    60-80公里時速（警訊中自承），且未注意車前狀況隨時採
    取必要之安全措施，致從後擦撞由慢車道向左變換外側快車
    道行駛之被告所駕大貨車左側後，失控衝撞路右牆壁肇事，
    被告駕車由全興公司工廠駛出，右轉後由慢車道向左變換外
    側快車道行駛時，疏未注意左側有無來車，並讓其先行及保
    持安全距離，肇致本件車禍，兩造均有過失甚明。台灣省車
    輛行車事故覆議鑑定委員會覆議，依上開跡證，認定原告乙
    ○○駕駛自小客車行經彎道未減速反超速行駛且未注意車前
    狀況，與被告丙○○駕駛營業大貨車由慢車道向左變換外車
    道時未充分注意左側來車，同為肇車原因，有覆議意見書附
    刑事卷可憑，國立交通大學亦同此認定，有該大學行車事故
    鑑定意見書附刑事卷可稽，斟酌上開肇事情形，兩造之肇事
    責任比例為1比1，各應負50%之過失責任。台灣省彰化區車
    輛行車事故鑑定委員會認定原告乙○○駕車超速失控偏入外
    側車道為肇事原因，被告已進入外側車道直行無肇事因素云
    云，與上開跡證不符，不足採取，原告主張其過失責任僅50
    %，應可採信。被告抗辯其無過失云云，不足採取。被告既
    有過失，且致原告受有上述之傷害，其過失責任與原告受傷
    間，有因果關係，是原告主張被告過失侵害其身體，足以採
    取。
六、按因故意或過失，不法侵害他人之權利者，負損害賠償責任
    。又按汽車、機車或其他非依軌道行駛之動力車輛，在使用
    中加損害於他人者，駕駛人應賠償因此所生之損害。民法第
    一百八十四條第一項前段、第一百九十一條之二前段分別定
    有明文。本件因被告之過失行為致原告身體受有傷害，應負
    過失侵權行為之責任，原告請求被告賠償其損害，自屬有據
    。又如前所述，兩造之肇事責任比例為1比1，各應負50%之
    過失責任。適用過失相抵之法則，應減輕被告賠償金額50%
    ，茲就原告所受之傷害，經過失相抵後，得向被告請求賠償
    之項目及金額，分述如下：
  (一)醫藥費部分：原告車禍受傷後至秀傳醫院就醫治療，原告請
    求賠償醫藥費1萬5000元，且有醫藥費收據在卷可稽，經核
    上開收據所載，堪認醫療所必須之費用，經過失相抵後，原
    告得請求7500元。
  (二)勞動能力之損失：原告原擔任餐廳服務生工作，月薪2萬元
    ，為被告所不爭執，又原告於93年9月8日因本件車禍，受有
    蜘蛛網膜下出血、硬腦膜下出血、顱骨骨折、多處肢體挫傷
    ，至秀傳醫院急診入院，於同月9月20日出院，住院13日期
    間，且至同年11月16日仍前往門診治療，有醫藥費收據及診
    斷證明書在卷可證，應認自受傷起至93年12月8日止，原告
    計3個月內無從擔任餐廳服務生工作，被告抗辯原告受傷後
    僅1個月無法工作，不可採取。原告主張其1年無法工作云云
    ，並無證據證明，亦不足取。是原告勞動能力之損失計為6
    萬元，經過失相抵後，原告得請求3萬元。
  (三)精神慰藉金部分：原告因本件車禍，受有上述之傷害，經住
    院治療13日，精神及肉體均受極大之痛苦。又原告為國中畢
    業，沒有財產，原擔任餐廳服務生工作，月薪2萬元。被告
    國中畢業，現在工廠工作，月薪2萬5000元，有彰化縣花壇
    鄉○○路28坪房屋1間，為兩造所陳明，本院斟酌原告因本
    件傷害所受之痛苦，及兩造之教育程度、社會地位、經濟狀
    況等一切情況，認原告請求精神慰藉金以6萬元為合理金額
    ，經過失相抵後，原告得請求3萬元。
  (四)增加生活上需要之費用部分：依診斷證明書所載，原告因本
    件受傷，於93年9月8日至9月20日在秀傳醫院住院治療13日
    期間，自有雇請看護之必要，以目前看護費之一般行情，原
    告請求被告賠償其看護費1萬5000元，經過失相抵後，原告
    請求看護費7500元範圍內，應屬合理。
  (五)車輛損害：系爭車輛於西元2001年4月出廠，有車籍資料查
    詢在卷可憑，肇事時（93年9月8日）為第3年5月車，以固定
    資產耐用年數表，計算3年5月之車輛折舊後之價值為37萬35
    92元，此為被告所不爭執，自應以該價額為系爭車輛之損害
    額，較為客觀可取。經過失相抵後，原告得請求18萬6796元
    。至原告賠償系爭車輛所有人45萬元部分，係原告與系爭車
    輛所有人王得間和解之金額，自難以此認系爭車輛損害金額
    為45萬元。
  (六)依上所述，原告得請求被告賠償之金額為26萬1796元，原告
    之請求，在上開範圍內之請求，應予准許，逾此部分之請求
    ，即不應准許。
七、綜上所述，被告應給付原告26萬1796元，及自訴狀繕本送達
    翌日即96年6月6日起算之法定遲延利息，原告之請求（含原
    訴及追加之訴）在上開金額內為有理由，應予准許，逾此部
    分之請求，洵屬無據，應予駁回。本件事證已臻明確，兩造
    其餘攻擊防禦方法及舉證，核與本件判決結果不生影響，無
    庸逐一論列，併此敘明。
據上論斷，本件原告之訴及追加之訴為一部分有理由，一部分無
理由，爰依民事訴訟法第七十九條，判決如主文。
中　　華　　民　　國　　96　　年　　12　　月　　19　　日
                  民事第一庭    審判長法　官  吳火川
                                      法　官  陳繼先
                                      法　官  饒鴻鵬
以上正本係照原本作成。
不得上訴。
                                      書記官  林明冬
中　　華　　民　　國　　96　　年　　12　　月　　20　　日
                                                      Ｍ
